臺灣高雄地方法院刑事判決　　　　　　　96年度訴字第890 號
　　公　訴　人　臺灣高雄地方法院檢察署檢察官
　　被　　　告　乙○○
　　　　　　　　　　　　（現於臺灣高雄監獄）
　　指定辯護人　本院公設辯護人陳信凱
上列被告因強盜案件，經檢察官提起公訴（96年度偵字第977 號
），本院判決如下：
    主  文
乙○○意圖為自己不法之所有，攜帶兇器，以強暴至使不能抗拒
，而取他人之物，處有期徒刑柒年拾月。扣案摺疊刀壹支沒收。
    事  實
一、乙○○意圖為自己不法之所有，於95年11月5 日（起訴書誤
    植為95年12月8 日）17時35分許，攜帶其所有客觀上足以對
    人之生命與身體產生危害之摺疊刀1 支，在高雄縣鳳山市○
    ○路與中山西路口，搭乘甲○○所駕駛、車號Y9-006號營業
    用小客車，指示往高雄縣橋頭鄉方向行駛，並坐在駕駛座右
    側，嗣於同日18時20分許，行至高雄縣岡山鎮○○村○○○
    道路時，乙○○即將前開摺疊刀自右褲袋取出指向甲○○之
    脖子，喝令甲○○交付財物，並持摺疊刀刺甲○○右手臂1
    刀，致甲○○受有右上臂撕裂傷之傷害（傷害部分未據告訴
    ），以此強暴方式致使甲○○不能抗拒，使甲○○因而棄車
    逃離，乙○○即強行取得上開營業小客車，得手後供己代步
    之用，後並將該車棄置於高雄縣仁武鄉○○路86巷26號前。
    嗣經警方循線於95年11月6 日10時許，在高雄縣仁武鄉○○
    路86巷26號處尋獲該車，並於車內右前座座椅下方，扣得摺
    疊刀1 支。
二、案經高雄縣政府警察局岡山分局報告臺灣高雄地方法院檢察
    署偵查起訴。
    理  由
壹、程序部分
一、按被告以外之人（包括證人、鑑定人、告訴人、被害人及共
    同被告等）於審判外之陳述雖不符刑事訴訟法第159 條之1
    至之4 等四條之規定，而經當事人於審判程序同意作為證據
    ，法院審酌該言詞陳述或書面陳述作成時之情況，認為適當
    者，亦得為證據；當事人、代理人或辯護人於法院調查證據
    時，知有刑事訴訟法第159 條第1 項不得為證據之情形，而
    未於言詞辯論終結前聲明異議者，視為有前項之同意，同法
    第159 條之5 定有明文。立法意旨在於傳聞證據未經當事人
    之反對詰問予以核實，原則上先予排除。惟若當事人已放棄
    反對詰問權，於審判程序中表明同意該等傳聞證據可作為證
    據；或於言詞辯論終結前未聲明異議，基於尊重當事人對傳
    聞證據之處分權，及證據資料愈豐富，愈有助於真實發見之
    理念，且強化言詞辯論主義，使訴訟程序得以順暢進行，上
    開傳聞證據亦均具有證據能力。本件證人即被害人甲○○曾
    於警詢中為陳述，其性質雖屬傳聞證據，惟其未再於本院審
    理中為陳述，且查無符合同法第159 條之1 至之4 等前四條
    之情形，而其等所為之上開警詢筆錄內容，業經檢察官、辯
    護人及被告於審判程序同意作為證據，本院審酌上開筆錄作
    成時，上開證人未遭受任何施壓或干擾，亦無不當取供之情
    形，認為以之作為本案之證據亦屬適當，依上開規定，證人
    即被害人甲○○於警詢中之證言自具有證據能力。
二、按被告以外之人於偵查中向檢察官所為之陳述，除顯有不可
    信之情況者外，得為證據，刑事訟訴法第159 條之1 第2 項
    定有明文。本件證人甲○○於檢察官偵查中具結後，向檢察
    官所為之陳述，有關於被告之本件犯罪事實者，並無證據證
    明有何顯不可信之情況，復經檢察官、辯護人及被告於審判
    程序同意作為證據，自得作為證據。
貳、實體部分
一、訊據被告乙○○對上揭攜帶兇器強盜之事實，於本院審理時
    均坦承不諱，並核與證人甲○○於警詢、偵查中證述遭被告
    持刀施以強暴強取財物等情節相符，並有摺疊刀1 支扣案可
    證，及劉光雄醫院診斷證明書、車輛協尋通報單、甲○○受
    傷照片、現場監視錄影器翻拍照片等在卷可參，足認被告之
    自白與事實相符。
二、按強盜罪所施用之強暴脅迫，須足使被害人喪失意思自由，
    並達於不能抗拒之程度，始足當之。至其是否已達於使人不
    能抗拒之程度，則應就客觀具體之情狀加以判斷。又強盜罪
    之所謂「不能抗拒」，係指行為人所為之強暴、脅迫等不法
    行為，就當時之具體事實，予以客觀之判斷，足使被害人身
    體上或精神上達於不能或顯難抗拒之程度而言。再者，所謂
    強暴、脅迫手段，祇須抑壓被害人之抗拒，足以喪失其意思
    自由為已足，縱令被害人實際並無抗拒行為，仍於強盜罪之
    成立不生影響。（最高法院71年度臺上字第1040號、91年度
    臺上字第290 號及92年度臺上字第4240號裁判意旨參照）。
    查本案被告案發當日所攜帶之摺疊刀1 支，質地堅硬，刀刃
    鋒利，以摺疊刀刀刃之鋒利、質地之堅硬，客觀上已足嚴重
    威脅人之生命、身體安全，兼以甲○○係與被告單獨處於計
    程車此種狹窄、封閉之空間內，顯然立於孤立無援之情境，
    而已無實力自救、或求救，參以證人甲○○於偵查時證稱：
    「當時伊害怕，不敢反抗。」等語屬實，被告所實施之強暴
    行為，客觀上自足致使甲○○不能抗拒。是被告確有強盜犯
    行，至為明確。本件事證明確，被告犯行洵堪認定。
三、按刑法攜帶兇器強盜罪所謂之兇器，其種類並無限制，凡客
    觀上足以對人之生命、身體、安全構成威脅，具有危險性之
    兇器均屬之。本件扣案之摺疊刀，刀身為金屬材質，刀鋒銳
    利，有卷附照片可稽。則該摺疊刀依社會一般觀念顯足以對
    人之生命、身體、安全構成重大危害，而在客觀上具有相當
    之危險性，應屬刑法第321 條第1 項第3 款之兇器無訛。是
    本件被告於案發當時，持客觀上足供兇器使用之摺疊刀指向
    被害人甲○○，並刺傷被害人甲○○手臂，圖以使被害人不
    能抗拒之手段，向被害人強取財物，則核其所為，應係犯刑
    法第330 條第1 項攜帶兇器加重強盜罪。爰審酌被告不圖上
    進，率爾持具殺傷力之摺疊刀強盜，積極對他人造成危險，
    使被害人心理嚴重受創，並造成被害人手上臂受有撕裂傷之
    傷害，嚴重威脅社會治安，惡性非輕，對被害人身心造成之
    危害甚鉅，惟念其犯後終能坦承犯行，兼衡其犯罪之動機、
    目的、手段，智識程度等一切情狀，量處如主文所示之刑。
    扣案之摺疊刀1 把係被告所有，且為供本案犯罪所用之物，
    業據被告供承在卷，應依刑法第38條第1 項第2 款之規定宣
    告沒收。
據上論斷，應依刑事訴訟法第299 條第1 項前段，刑法第330 條
第1 項、第38條第1 項第2 款，判決如主文。
本案經檢察官高嘉惠到庭執行職務。
中　　華　　民　　國　　96　　年　 　4　　月　　30　　日
                刑事第四庭    審判長法　官　郭玫利
                                    法  官  陳振嘉
                                    法  官  林意芳
以上正本證明與原本無異。
如不服本判決，應於收受送達後10日內向本院提出上訴書狀。
中　　華　　民　　國　　96　　年　 　4　　月　　30　　日
　　　　　　　　　　　　　　　　　  書記官  曾秀鳳
附錄本案論罪科刑法條
刑法第330條
犯強盜罪而有第 321 條第 1 項各款情形之一者，處 7 年以上有
期徒刑。
前項之未遂犯罰之。
